臺灣高等法院刑事判決　　　　　　 94年度上更(一)字第573號
上　訴　人　臺灣桃園地方法院檢察署檢察官
被　　　告　乙○○
選任辯護人　鄭智元　律師
　　　　　　陳孟皇　律師
　　　　　　徐景星　律師
上列上訴人因被告貪污治罪條例等案件，不服臺灣桃園地方法院
93 年度訴字第714號，中華民國94年3月9日第一審判決（起訴案
號：臺灣桃園地方法院檢察署92年度偵字第14956號），提起上
訴，判決後經最高法院發回更審，本院判決如下：
    主  文
上訴駁回。
    理  由
一、公訴意旨略以：被告乙○○係財政部台北關稅局（下稱台北
    關稅局）外棧組分估員，負責該局監管之永儲股份有限公司
    （下稱永儲貨棧）進口貨品分類及估價工作，並審核進項發
    票、金額、委任書、提單、收貨人、檢疫證明、產地證明、
    產地限制等相關文件，為依據法令從事公務之人員。被告乙○○於民國（下同）89年11月30日下午審核廣田貿易有限公
    司（下稱廣田公司）委託中華航空公司CI642號班機自泰國
    空運進口並由上達報關行報關之生鮮牡蠣進口報單（單號：
    CH/89/511/00419）時，明知依經濟部國際貿易局89年11月9
    日貿（89）一發字第8901003187號公告（下稱89年11月9日
    經濟部國貿局公告）規定，若進口之生鮮牡蠣（FRESH OYST
    ERS）無產地證明書即不得稅放，竟基於圖利之犯意，受上
    達報關行之報關員戊○○之請託，於同日16時29分，即將下
    班無人複核之際，未經股長或資深關員之核可，或令進口商
    押款，而為不實審核，於該進口報單「分估計稅銷證」欄內
    核章，並於電腦通關檔鍵入放行訊號，違法逕予稅放，圖利
    貨主廣田公司計新台幣（下同）263,489元。嗣於89年12月1
    日台北關稅局外棧組組長王亮及股長甲○○等發現此情並予
    追查後，被告乙○○復以貨主廣田公司負責人丁○於同月四
    日提供之不同班機航次（CI696）、不同貨名（EDIBLE SHEL
    L）之產地證明矇混核備，足生損害海關及國貿局對於進口
    貨品管理之正確性，因認被告乙○○涉犯修正後貪污治罪條
    例第6條第1項第4款之圖利罪嫌及刑法第213條之公務員登載
    不實事項罪嫌云云。
二、公訴人認被告乙○○涉有前開罪嫌，無非係以：被告明知89
    年11月9日經濟部國貿局公告規定，進口之生鮮牡蠣報關時
    應檢附產地證明書、自泰國進口之生鮮牡犡之分類號列為「
    0307.10.19.00-7」，不論生鮮牡蠣是否帶殼，依據中華民
    國海關進品稅則暨輸出入貨品分類表合訂本第0307節規定，
    均以生鮮牡蠣（FRESH OYSTERS）辦理通關放行及進口人提
    出之產地證明書內容（如貨名、原產地等）與報單申報不符
    ，則該產證不適用於該批貨物，竟在未檢附產地證明之情況
    下，不實審核而於前開進口報單「分估計稅銷證」欄內核章
    ，並於電腦通關檔，鍵入放行訊號，違法逕予稅放該批進口
    生鮮牡蠣之犯行，業據證人戊○○、甲○○、丙○○等於偵
    查中及法務部調查局台北市調查處偵詢時證述明確，並有89
    年11月9日經濟部國貿局公告影本、財政部台北關稅局93年3
    月29日北普遞字第0930102092號函、財政部關稅總局90年8
    月13日台總局徵字第90200500號函、台北關稅局進口報單（
    單號：CH/89/511/00419）影本、處理狀況查詢表影本、被
    告89年12月4日之報告影本及產地證明書影本在卷可憑。又
    本案之貨品生鮮牡蠣倘因缺乏產證無法通關，貨主廣田公司
    將因退運而損失整批貨品，其財產損失即為該批貨物之完稅
    價格，即為263,489元等，為其主要論據。訊之被告乙○○
    雖坦承伊於89年11月30日下午，由上達報關行報關生鮮牡蠣
    進口時，在未檢附產地證明之情況下，要求報關員以公司名
    義切結後逕予放行，惟堅決否認有貪污、圖利他人及公務員
    登載不實之犯行，辯稱：89年11月9日經濟部國貿局公告，
    伊於89年11月30日並不知情，本件發生之前生鮮貨品不需要
    檢附產地證明查驗，只需檢疫證明即可，但是本件報關當時
    報關行報關員未檢附檢疫證明，到了4點多，報關員戊○○
    才檢附檢疫證明，當時大陸產品不能進口，伊懷疑這產品是
    否為大陸產品，就與驗貨員聯絡，驗貨員說產品是泰國的，
    伊為求慎重電詢總局，總局告知好像要產地證明，報關員認
    為伊故意刁難，伊基於慎重考量，乃依職權要求代表貨主廣
    田公司報關之上達報關行行員戊○○提出產地證明，戊○○
    與國外聯絡，提出產地證明的影本，伊認為僅係影本，並無
    憑據，才以他們公司切結押放。至於為何沒有押款放行是因
    為當時外棧組辦理押款之詹千惠已經下班，故來不及辦理，
    伊即令戊○○切結，並先於線上扣款完稅後才准放行，戊○○並於翌日前來辦理押款，於89年12月4日有補產地證明。
    另產地證明只有證明是產地國家所出產而已，而且產品與產
    地證明不一定要是同一班機到台灣等語。
三、按犯罪事實應依證據認定之，無證據不得認定其犯罪事實；
    刑事訴訟法第154條第2項定有明文。又，認定犯罪事實所憑
    之證據，雖不以直接證據為限，間接證據亦包括在內；然而
    無論直接或間接證據，其為訴訟上之證明，須於通常一般之
    人均不致有所懷疑，而得確信其為真實之程度者，始得據為
    有罪之認定，倘其證明尚未達到此一程度，而有合理之懷疑
    存在時，事實審法院復已就其心證上理由予以闡述，敘明其
    如何無從為有罪之確信，因而為無罪之判決，尚不得任意指
    為違法。刑事訴訟法第161條已於民國91年2月8日修正公布
    ，其第一項規定：檢察官就被告犯罪事實，應負舉證責任，
    並指出證明之方法。因此，檢察官對於起訴之犯罪事實，應
    負提出證據及說服之實質舉證責任。倘其所提出之證據，不
    足為被告有罪之積極證明，或其指出證明之方法，無從說服
    法院以形成被告有罪之心證，基於無罪推定之原則，自應為
    被告無罪判決之諭知；本件原審審判時，修正之刑事訴訟法
    關於舉證責任之規定，已經公布施行，檢察官仍未提出適合
    於證明犯罪事實之積極證據，並說明其證據方法與待證事實
    之關係；原審對於卷內訴訟資料，復已逐一剖析，參互審酌
    ，仍無從獲得有罪之心證，因而維持第一審諭知無罪之判決
    ，於法洵無違誤。最高法院76年台上字第4986號、92年台上
    字第128號分別著有判例。經查：
  (一)圖利罪嫌部分：
    1.經濟部國貿局曾於民國（下同）89年11月9日以貿（89）
      一發字第8901003187-1號公告略以：公告自即日起CCC030
      7.10.19.00－7其他活、生鮮或冷藏牡蠣（蠔、蚵）等13
      項貨品增列輸入規定代號465…公告事項：一輸入規定「
      四六五」代號內容為報關時應檢附產製國政府或其授權單
      位出具之產地證明云云，有該公告在卷可憑。另據被告乙○○於法務部調查局時詢問時供稱：（問：89年11、12月
      自國外進口生鮮牡蠣「fresh oysters」之規定為何？是
      否由分估官員負責審核上述輸入規定？）當時自國外進口
      生鮮牡蠣「fresh oysters」之規定為A02須檢附檢疫證明
      ，MWO就是大陸地區禁止進口，印象中89年11月15日起生
      鮮牡蠣新增須檢附產地證明；（提示國貿局89年11月15日
      貿（89）一發字第8901 003187之1號函，問：你是否依本
      函得悉此新規定？）不是，當時我同事拿一份內部的公文
      給我看，內容與提示國貿局函大致一樣，即CCC0307.10.
      19.00 －7「其他活、生鮮或冷藏牡蠣（蠔、蚵），報關
      時應檢附各產製國政府或授權單位出具之產地證明」，印
      象中便是89年11月15日適用新規定等語（見偵卷第94頁）
      。參以證人戊○○在本院審理中到庭具結證稱：（辯護人
      問：之前生鮮牡蠣並不需要產地證明，當天被告跟你要產
      地證明，你有無問被告為何向你要產地證明？）有；（問
      被告如何回答你？）他說依規定現在要云云（見95年 7月
      27日審判筆錄）；則被告在查驗本案時應已知悉「CCC030
      7.10.19.00 －7其他活、生鮮或冷藏牡蠣（蠔、蚵）等13
      項貨品增列輸入規定代號465」，自89年11月15日起應適
      用經濟部國貿局新規定之事實，固可認定。
    2.惟再查，關稅法第18條規定：為加速進口貨物通關，海關
      得按納稅義務人應申報之事項，先行徵稅驗放，事後再加
      審查；... 進口貨物未經海關依前項規定先行徵稅驗放，
      且海關無法即時核定其應納關稅者，海關得依納稅義務人
      之申請，准其檢具審查所需文件資料，並繳納相當金額之
      保證金，先行驗放，事後由海關審查，並於貨物放行之翌
      日起六個月內核定其應納稅額，屆期視為依納稅義務人之
      申報核定應納稅額。進口貨物有下列情事之一者，不得依
      第一項規定先行徵稅驗放。但海關得依納稅義務人之申請
      ，准其繳納相當金額之保證金，先行驗放，並限期由納稅
      義務人補辦手續，屆期未補辦者，沒入其保證金：一納稅
      義務人未即時檢具減、免關稅有關證明文件而能補正。二
      納稅義務人未及申請簽發輸入許可文件，而有即時報關提
      貨之需要。但以進口貨物屬准許進口類貨物者為限。三其
      其他經海關認為有繳納保證金，先行驗放之必要。且關於
      「經濟部國貿局於民國89年11月9日貿（89）一發字第890
      1003187-1號公告略以：公告自即日起CC C0307.10.19.00
      -7其他活、生鮮或冷藏牡蠣（蠔、蚵）等13項貨品增列輸
      入規定代號465…公告事項：一輸入規定『四六五』代號
      內容為報關時應檢附產製國政府或其授權單位出具之產地
      證明…後，進口之生鮮牡蠣，是否可在未附具產地證明之
      情狀下，採取權宜措施以簽立切結書之方式替代，或以押
      款方式放行？甚或同意於隔日補辦理押款，而先為放行？
      」乙節，據財政部台北關稅局函覆略以：本案依據財政部
      關稅總局96年2月9日台總局徵字第0961003236號函核示，
      按輸入規定「465」自89年11月9日公告迄今，尚無不得准
      予押放之規定，故經經濟部國貿局公告應依該輸入規定檢
      附產地證明者，在未檢附之情況下，海關得依關稅法第18
      條（行為時關稅法第5條之1）第3項規定辦理云云，亦有
      財政部台北關稅局96年2月26日北普棧字第0961004726號
      函、財政部關稅總局96年2月9日台總局徵字第0961003236
      號函各一件在卷可稽。另據證人即88年11月間擔任外棧組
      估價股長之甲○○於原審具結證稱：（問：外棧組與機放
      組有何不同？）... 若是機放組的貨若是不通過，也是可
      以補件，若是欠缺產證，一般不能押款放行，但生鮮貨物
      可以押款放行，現在的機放組每天均是在做這種事，外棧
      組基於同樣法規，也是這樣做事，機放組是比外棧組快一
      點等語（見原審卷第121頁）。
    3.又查，本院更審前就生鮮與乾貨實務上是否有不同之處理
      情形、外棧組及機放組業務有何差別、生鮮或乾貨未據其
      提出產地證明是否得押款放行等相關問題函詢財政部台北
      關稅局，據覆稱：「說明二來函說明各項依序說明如次(一)
      關於「關員先行徵稅驗放事後再加審查予以補稅或無法即
      時核定其應納關稅者，准其檢具審查所需文件資料並繳納
      相當金額保證先行驗放... 就生鮮與乾貨實務上是否有不
      同之處理情形？」乙節，上開規定，無論生鮮或乾貨，實
      務處理上並無不同。(二)關於來函說明二部分：１、本局外
      棧組掌管一般進出口貨物（包括生鮮或乾貨）之通關等業
      務，自93年4月1日起兼辦快遞貨物通關業務；快遞機放組
      掌管快遞貨物進出口通關、快遞專差貨物出口通關及機邊
      驗放貨物進出口通關等業務，該兩組均依據關稅法及相關
      法令規定辦理貨物之報關、查驗、估價及徵稅等通關業務
      ，處理上並無二致。生鮮或乾貨可由進口人選擇在外棧組
      （上午8時半至下午5時，例假日休息）或快遞機放組辦理
      通關；惟「進出口貨物查驗準則」第9條規定之貨物（如
      鮮貨、易腐物品... 等），進口人可24小時向快遞機放組
      辦理機邊驗放。２、進口生鮮或乾貨如經經濟部國際貿易
      局（以下稱貿易局）公告應檢附產地證明或檢疫文件辦理
      通關者，海關將憑上開文件放行。若未經貿易局公告需檢
      附產地證明而海關對其申報之產地無法確認或有可疑時，
      可依據關稅法第28條（修正前第24條）規定，請進口人提
      供產地證明文件，倘進口人無法即時提供而急於提貨時，
      除財政部規定不宜押款放行之貨品項目外，海關得依關稅
      法第18條（90年10月31日修正公布前第5條之1）第3項第3
      款規定，准其繳納相當金額保證金（即押款）先行驗放。
      故貿易局89年11月9日貿一發字第8901003187號公告與關
      稅法之規定並不牴觸。３、關於EDI線上扣繳，係與關貿
      網路連線之貨主或報關業者，在與關貿網路連線之銀行開
      立「繳納稅費專戶」，於接到海關繳款通知訊息，經複核
      確認後，由貨主或報關業者發動訊息，指示銀行由其專戶
      扣款，轉入國庫存款戶或海關收稅專戶，並以訊息通知海
      關放行貨物。由於該款項已轉入國庫帳戶，不能在電腦上
      直接註銷轉為押款；惟關員事後發現原繳稅款不足，無法
      即時核定應補繳之稅款，為確保國課，電腦上仍可再補作
      押款手績。(三)關於說明三：關稅法第18條「先行徵稅驗放
      或押款放行補辦手續」之規定，自關稅法第5條之1於72年
      5 月6日修正公布以來雖經數度修正，但上開內容並未變
      更」云云，有財政部台北關稅局94年6月9日北普棧字第
      0941 009858號函在卷可參（見本院更審前上訴字卷第51
      頁、第52頁）。足認上開89年11月9日經濟部國貿局公告
      內容雖以「冷凍牡蠣等7項貨品，報關時，應檢附各產製
      國政府或其授權單位出具之產地證明」等語，然報關實務
      上，若進口商申報生鮮牡蠣時無法提供產地證明，快遞機
      放組估驗關員會要求廠商押貨價（即保證金），先予放行
      ，俟補產證後才退還押款，若無法補產證，押款則予充公
      ，此即依照上開關稅法第18條之相關規定處理。是公訴人
      認依照89年11月9日經濟部國貿局公告規定，進口之生鮮
      牡蠣，無產地證明書不得稅放云云，尚有誤認。
    4.本案生鮮牡蠣之實際查驗情形：
      (1)證人丙○○於法務部調查局詢問時證稱：（問：你實際
        查驗情形為何？）89年11月30日上午，經我依據第3股
        股長王世昌在報單背頁「查驗要點批示」欄內「至少應
        開10箱」之批示，查驗該批貨物是「生鮮」，總淨重應
        為3893公斤，而非原申報3435公斤，每箱短報2公斤，
        共計短報458公斤（記229箱），我便依據規定直接在報
        單上「淨重」欄位，將原申報數字3435圈註，更正為
        3893公斤，另在「海關簽註」欄位簽註「註：生鮮」字
        樣；... （問：前述你查驗本批貨物時，依規定是否須
        檢視產地證明？）依據財政部與經濟部訂定發布之「進
        口貨品原產地認定標準」，其內容係針對原申報進口貨
        物及有關文件查明認定，若有必要或查驗不易認定時，
        得請貨主（納稅義務人）提供產地證明書參核；在我查
        驗本批貨物時，依據其報單上資料、包裝外觀標示均顯
        示產地國為泰國，及我的經驗判斷泰國有生產此貨品，
        足以認定，所以我無須再請貨主提供產地證明云云（見
        偵卷第53頁）。在本院審理中復到庭具結接受交互詰問
        供稱：於偵查中作證、在調查處所言均實在等語（見本
        院95年7月27日審判筆錄）。
      (2)證人即本案報關員戊○○於原法院審理時具結證稱：（
        問：當天被告有無要求你押款？）無，我是於隔天重做
        押款的動作，因為時間來不及，做押款的公務員已經下
        班；... （問：游治明表示檢疫證明只要是生鮮均要，
        而檢疫基本上須產證，被告是否因為你有提供檢疫證明
        ，所以才讓你切結候補正放行？提示偵卷第170頁，並
        告以要旨）產證是事後補正，我當時有傳真給關員，但
        我當天有切結說之後會補產證云云（見原審卷第115頁
        、第118頁）。
      (3)證人甲○○於原法院審理時具結證稱：（問：外棧組下
        班時間為何？）下班時間比一般規定的5點還要早半小
        時，因為我們是外棧要回總辦公廳，有大交通車大約於
        每天4點3、40分左右會來接我們，那時候我們一定要下
        去等車等語（見原審卷第120頁）。
      (4)證人詹千惠於原法院審理時具結證稱：（問：平常你是
        否做交通車回總局簽退？）是，我大約4點半到樓下搭
        交通車；（問：若是4點25分請你做押款，你是否還會
        承辦？）若是時間上來得及，我們都會等，時間來不及
        ，就會等到隔天才做云云（見原審卷第129頁）。
      (5)被告在本案中裁量「擬准繳納稅款保證金」而予稅放，
        有進口報單在卷可證（見偵查卷78頁）。
      (6)再觀諸本案進口報單有經承辦人員加蓋「押金未結」章
        戳（見偵查卷78頁）；及事後貨主確實有補產地證明乙
        節，業據證人丁○於原法院審理時證稱：是後來臨時向
        我要產證，我就從泰國補產證，我記得收到產證是進口
        後的三天等語（見原審卷第132頁）；雖該產地證明與
        進口物品班機班次及數量尚有不符之處，另如後述；然
        基此仍足證明證人即本案報關員戊○○於原法院審理時
        具結所供證「我是於隔天重做押款的動作，因為時間來
        不及，做押款的公務員已經下班」、「產證是事後補正
        」、「當天有切結說之後會補產證」等情，應屬事實而
        可採信。
      (7)綜觀證人丙○○、甲○○、詹千惠及戊○○之上揭供證
        ，得徵在驗關程序中，於另一關員丙○○認為依經驗已
        足以認定產地，無須再請貨主提供產地證明之情況下，
        被告仍要求報關員戊○○書立切結書補產地證明及押款
        ；是被告所辯：當日因待戊○○檢具檢疫證明時已下午
        4時，欲為其辦理押款放行時，外棧組辦理押款、製作
        押款單之關員詹千惠已下班，無法辦理押款，而戊○○
        一再陳稱該生鮮貨物若不放行，等至隔日將會壞掉，損
        失會很慘重，且在確定進口之生鮮牡蠣產地非大陸地區
        之情況下，乃即要求戊○○簽立切結書，為其辦理EDI
        扣繳稅款（報關行與銀行協議在一定金額內線上扣款）
        後放行，隔日戊○○有前來補辦理押款等語，尚屬可信
        ；且核與關稅法前開規定無違，自難執此認定被告有何
        圖謀他人不法利益之犯意。
      (8)至於，證人甲○○在法務部調查局詢問中，雖曾供稱：
        依規定須出具產地證明的貨物，只有當場檢具證明才可
        以放行，不可事後補正也不可押放云云。然在本院審理
        中，已另到庭具結供證：（審判長問提示證人甲○○調
        查處筆錄，問：你於調查處所言是否實在？）我當時是
        這樣講的沒有錯，筆錄正確；但是其中講到「依規定須
        出具產地證明的貨物，只有當場檢具證明才可以放行，
        不可事後補正也不可押放」這部分我說的不正確，當時
        調查處問我的時候，因為距離案發的時間已經七、八年
        了，我一時反應不過來，我以為他是問一般的貨物，所
        以才這樣回答，但是生鮮貨物是很少數的列外規定可以
        押放的等語（見本院95年7月27日審判筆錄）。參諸財
        政部台北關稅局96年2月26日北普棧字第0961004726號
        函覆略以：本案依據財政部關稅總局96年2月9日台總局
        徵字第0961003236號函核示，按輸入規定「465」自89
        年11月9日公告迄今，尚無不得准予押放之規定，故經
        經濟部國貿局公告應依該輸入規定檢附產地證明者，在
        未檢附之情況下，海關得依關稅法第18條（行為時關稅
        法第5條之1）第3項規定辦理云云，已如前述；則被告
        同意戊○○在補正產地證明前先押款稅放，尚難認有違
        財政部台北關稅局之作業規定，附此敘明。
    5.關於公訴人之質疑：
      (1)公訴人雖以被告當時未經股長或資深關員之核可，認有
        違法逕予稅放情事。然經證人甲○○於原審時證稱：（
        問：外棧組驗估價流程？）投單到1股，由最資深的分
        估員負責派估，再移到3股由3股股長派驗，驗完由派驗
        的3股股長複核，再由1股的估價員放行，單子再由最資
        深的關員複核；... （問：依據規定貨品放行是否要經
        過復核？）貨物放行之後單子才可能進入複核，這是先
        放後核等語（見原審卷第119頁、第120頁）。足徵該複
        核僅係完成報單之結案程序，並非放行之必要條件；是
        公訴人認被告未經股長或資深關員之核可違法逕予放行
        ，亦屬誤會。
      (2)公訴人又以報關員戊○○嗣於89年12月4日補提之產地
        證明其班機班次（CI696）不同於進口報單之班機班次
        ，且貨品名稱為「EDIBLE SHELL」與進口報單上之「
        SEA FOOD OYSTERS」亦記載不同，欲以之矇混過關，且
        若進口人提出之產地證明書內容（如貨名、原產地等）
        與報單申報不符，則該產證不適用於該批貨物，有財政
        部關稅總局90年8月13日台總局徵字第90200500號函在
        卷可憑，而認被告涉有貪污圖利罪嫌云云。然此部分據
        證人甲○○於原法院審理時證稱：（問：本件是生鮮牡
        蠣，但是產證卻提供EDIBLE SHELL？）我事後有研究這
        個食用貝類包含生蠔，這是翻譯的不同，可能包含牡蠣
        等很多東西；（問：你是否表示產證是EDIBLE SHELL，
        但是進口的是生鮮牡蠣，這樣放行是否合法？）這個問
        題很難回答，因為估價員要在2、3分鐘內決定，壓力很
        大，若是不符就要退運，可能損害貨主權利很大，若說
        他完全符合，也不完全對，很難回答；（問：你於檢察
        官那裡有說生蠔是貝類的1種，商人要用貝類申報，也
        不能說違法？）泰國政府或是商人要用此名稱申報，我
        也沒有辦法，事後我也調閱此泰國政府的紀錄與我們海
        關總局的紀錄也是用EDIBLE SHELL此名稱等語（見原審
        卷第123頁）。而觀諸一般英漢辭典「EDIBLE SHELL」
        即指可食用性貝類，「OYSTER」一詞則可泛指牡蠣或其
        他類似牡蠣之貝類。再參諸外棧組副組長廖金助於詳閱
        被告案發後向上級提出之報告後，亦僅於報告上批註「
        至貨物貨名不盡相符，班機航次不同，則宜先查驗後決
        定可否採信，實務上班機不同亦可能發生」云云（見偵
        卷第148頁），亦未斷然否定兩者名稱不符。且本件業
        據驗貨員丙○○查驗確屬泰國產牡蠣，已據該證人證述
        在。是公訴人指本件泰國進口之生鮮牡犡之分類號列為
        「0307.10.19.00-7」，不論生鮮牡蠣是否帶殼，依據
        中華民國海關進品稅則暨輸出入貨品分類表合訂本第03
        07節規定，均以生鮮牡蠣（FRESH OYSTERS）辦理通關
        放行及進口人提出之產地證明書內容（如貨名、原產地
        等）與報單申報不符，尚屬率斷。
      (3)至產地證明與進口物品班機班次及數量雖有不符；然據
        證人即本件進口生鮮牡蠣貨主丁○於法務部調查局詢問
        時證稱：（問：上述牡蠣產證係如何取得？期間？費用
        ？）我係請泰國崔先生辦好後，寄快遞給我，時間大概
        是貨物出關後幾天拿到，一拿到後就交給上達報關行，
        補送與分估關員，該產證申請費用約台幣幾10元；...
        （問：你提供的產證除貨名與來貨不符外，班機CI696
        及件數「250箱」皆與申報之提單不符，你如何證明事
        後提供之產證與來貨相符？）我也不知道，泰國方面給
        我的產證就是這1張，我也沒有細看就交給上達報關行
        ；（問：既是泰國生產，何以無法提供正確產證？）如
        前述，產證係後補，且相關事宜係崔先生在辦的，為何
        會有貨名、班機及件數的誤差，可能係泰國官方的問題
        ，且因我當時沒有細看，故無法說明云云（見偵卷第12
        1頁反面至122頁反面）。於原法院審理時又證稱：（問
        ：當時戊○○是否告知你，你所進口的牡蠣不要產證？
        ）以前是不需要產證，這次沒有向我要產證，但是後來
        臨時向我要產證，我就從泰國補產證，我記得收到產證
        是進口後的三天等語（見原審卷第132頁）。在本審理
        中復到庭具結接受交互詰問供稱：在調查處所言均實在
        云云（見本院95年7月27日審判筆錄）。基此得見，本
        件生鮮牡蠣係於進口後，始由泰國官方出具產地證明，
        而非於生鮮牡蠣於泰國裝機時，同時由泰國官方出具產
        地證明；自不能排除泰國官方為便宜行事，在未詳查其
        出口報單之情況下出具產地證明，致其班機班次及數量
        不同，是公訴人執此指摘被告與報關員勾串欲矇混過關
        ，洵屬無據，自難遽為不利被告之認定。
  (二)公務員公文書登載不實部分：
    公訴人雖以被告涉犯於本件系爭貨物進口報單「分估計稅銷
    證」欄內核章，並於電腦通關檔鍵入放行訊號，係涉犯公務
    員登載不實罪嫌云云。然查：
    1.被告上開放行行為尚乏積極證據證明被告係屬「明知違反
      法令」之行為，業如上述；自難推認被告主觀上有「明知
      為不實事項」仍登載於職務上所載文書之犯意。
    2.於該進口報單上，驗貨員丙○○已於被告估價前更正稅別
      貨名及重量，有該進口報單在卷可稽，堪以認定被告並無
      為就不實之報關內容予以核章之行為。
    3.證人甲○○於原法院審理時證稱：（問：分估員於電腦打
      放行，除了打放行外，有無再打其他？）無，只有按下去
      就連線放行等語（見原審卷第128頁）。足見依被告估價
      員之職務，其與倉儲連線放行貨物時，僅需於電腦上鍵入
      放行一鍵即可，並無其他記載，自難以此即率認被告有不
      實登載之行為。
四、此外，復查無其他積極證據足資證明被告有公訴人所指之圖
    利、公務員登載不實犯行，被告之犯罪尚屬不能證明。原審
    以不能證明被告犯罪因予諭知被告無罪之判決，經核尚無違
    誤，公訴人上訴意旨，仍執陳詞，指摘原判決不當，為無理
    由，應予駁回。
據上論斷，應依刑事訴訟法第368條，判決如主文。
本案經檢察官侯千姬到庭執行職務。
中　　華　　民　　國　　96　　年　　3 　　月　　14　　日
                  刑事第十庭    審判長法　官 楊炳禎
                                      法　官 黃俊明
                                      法　官 陳博志
以上正本證明與原本無異。
如不服本判決，應於收受送達後十日內向本院提出上訴書狀，其
未敘述上訴之理由者並得於提起上訴後十日內向本院補提理由書
（均須按他造當事人之人數附繕本）。
                                      書記官 陳嘉文
中　　華　　民　　國　　96　　年　　3 　　月　　19　　日
